【裁判字號】    99,家聲,168
【裁判日期】    990927
【裁判案由】    選任特別代理人
【裁判全文】
臺灣彰化地方法院民事裁定             99年度家聲字第168號
聲  請  人  丙○○
相  對  人  乙○○
關  係  人  甲○○○
上列當事人聲請選任受監護宣告人特別代理人事件，本院裁定如
下：
    主  文
選任甲○○○（女、民國○○年○月○日生）為受監護宣告人乙○○
（男、民國○○年○月○日生）辦理其父葉江東、其祖父葉金錐遺產
繼承事宜之特別代理人。
聲請程序費用新台幣壹仟元由聲請人負擔。
    理  由
一、本件聲請意旨略以：聲請人丙○○係受監護宣告人乙○○（
    身分證統一編號：Ｚ000000000號）之弟，前經鈞院以民國（
    下同）99年7月8日99年度監宣字第83號裁定選定為受監護宣
    告人之監護人；受監護宣告人乙○○之父親葉江東於97年12
    月18日死亡、其祖父葉金錐於94年4月17日死亡，為辦理遺
    產繼承乙事，受監護宣告人之監護人丙○○與受監護宣告之
    人乙○○同為繼承人，於該繼承事件之繼承行為與受監護宣
    告人利益相反，依法不得代理，爰依民法規定聲請為受監護
    宣告人乙○○選任甲○○○為特別代理人，以利日後代為處
    理事務等語。
二、按監護人之行為與受監護人之利益相反或依法不得代理時，
    法院得因監護人、受監護人、主管機關、社會福利機構或其
    他利害關係人之聲請或依職權，為受監護人選任特別代理人
    ，民法第1113條之一準用同法第1098條第2項定有明文。又
    所謂「依法不得代理」係採廣義，包括民法第106條禁止自
    己代理或雙方代理之情形，以及其他一切因利益衝突，法律
    上禁止代理之情形，且如未經訴訟程序，自應依實體法規定
    處理（民法1086條96年5月23日修正理由參照）。
三、經查，受監護宣告人乙○○前經本院於99年7月8日以99年度
    監宣字第83號裁定宣告為受監護宣告之人，聲請人主張受監
    護宣告人乙○○之父親葉江東於97年12月18日死亡、其祖父
    葉金錐於94年4月17日死亡等語，業據提出戶籍謄本數份及
    該民事裁定書影本附卷可稽，復經本院依職權調查受監護宣
    告人全戶戶籍資料為憑，堪認聲請人之主張為真實，是聲請
    人丙○○為受監護宣告人乙○○之弟，渠等以監護人身份為
    受監護宣告人辦理被繼承人之遺產繼承事宜，即涉及自己代
    理及利益衝突問題。復查，關係人甲○○○為受監護宣告人
    之阿姨，有本院函查全戶戶籍資料為據，衡情應能為受監護
    宣告人妥適辦理遺產分割事宜，且核於前揭法文規定，尚無
    不合。從而，本院認為由關係人甲○○○擔任受監護宣告人
    乙○○辦理其父葉江東、其祖父葉金錐遺產分割事宜之特別
    代理人應為妥適，爰裁定如主文所示。
四、依非訟事件法21條第1項前段，裁定如主文。
中    華    民    國    99    年     9     月    27   日
                  家事法庭      法  官  王美惠
以上正本係照原本作成。
如不服本裁定應於送達後10日內向本院提出抗告狀，並繳納抗告
費新台幣1,000元。
中    華    民    國    99    年     9     月    27   日
                                書記官林憲男

司法院資訊處製作；財團法人民間司法改革基金會備份。
